臺灣高雄地方法院刑事判決　　　　　　　　　　　　　九十一年度訴字第二四六號
　　公　訴　人　臺灣高雄地方法院檢察署檢察官
　　被　　　告　丙○○
　　　　　　　　戊○○
右列被告等因違反毒品危害防制條例案件，經檢察官提起公訴（九十年度偵字第二三
五四六號），本院判決如左：
    主  文
丙○○、戊○○連續幫助施用第一級毒品，各處有期徒刑捌月。
    事  實
一、丙○○、戊○○均明知海洛因係第一級毒品，緣戊○○自八十九年十月起開始施
    用海洛因成癮，乃至陳志富位於高雄市楠梓區○○○街三三七巷七五之三住處，
    商請丙○○提供購買海洛因管道，丙○○竟基於幫助戊○○施用第一級毒品海洛
    因之概括犯意，於同年十月間，連續二次在上址，受戊○○之託，二人合資，由
    丙○○出面打電話向年籍姓名不詳綽號「阿家」（台語）之成年男子購買價格三
    千至四千元之海洛因，由「阿家」送至上址，除供自己施用，並交予戊○○施用
    。嗣九十年七、八月，丙○○原購買海洛因施用之門路因故中斷，乃央請戊○○
    幫忙，戊○○竟基於幫助陳志富施用第一級毒品海洛因之概括犯意，連續二次偕
    同丙○○前往高雄市○○路四五三巷民族社區，各出資二千元，合資向綽號「阿
    明」之不詳姓名男子購買第一級毒品海洛因。嗣於九十年九月十六日，為警在丙○○位於高雄市○○區○○路三十六號搜索扣得丙○○所持有之海洛因一小包（
    驗後淨重一．二七公克），及循線至戊○○位於高雄市○○區○○路四三巷三九
    號住處，搜索扣得戊○○所持有海洛因十一小包（合計淨重三．二六公克）、注
    射針筒四支。
二、案經高雄市政府警察局楠梓分局報告臺灣高雄地方法院檢察署檢察官偵查起訴。
    理  由
一、右揭時、地被告丙○○連續二次替被告戊○○打電話向「阿家」購買海洛因，由
    「阿家」送至丙○○住處交予戊○○施用之事實，業據被告丙○○坦承不諱，並
    經共同被告戊○○於本院審理中供承「八十九年十月開始，因為我沒有門路，所
    以我到楠梓他家去，拜託丙○○看能不能找到門路，丙○○就打電話，叫他朋友
    送過來，那是我們一起買的，我們各出一千 (元)或一千五 (百元)」等語屬實。
    被告戊○○於前揭時、地連續二次帶同至高雄市○○路、民族路交叉路口附近，
    各出資二千元，合資四千元向「阿明」購買海洛因施用之事實，亦據被告戊○○
    供承不諱，核與丙○○所供情節大致相符，而被告戊○○、丙○○確於八十九年
    十月起至被查獲止有施用第一級毒品海洛因之犯行，已據其等供承明確，雖然被
    告二人就合資購買安非他命之時間、次數，在供述上有些許出入，此當係因時間
    經過太久，致使被告二人對確切時地產生記憶模糊之情形，但此部分出入不影響
    基本構成要件事實之認定。至於被告二人雖均稱渠等係合資一起購買，惟就被告
    其中一人個人出資部分而言，被告固係為供自己施用而購買，但就另一被告出資
    部分而言，被告則係在便於另一被告取得第一級毒品海洛因，是被告二人互有幫
    助另一人施用第一級毒品之意思，亦至為明白。至被告丙○○雖於偵查中供稱：
    「一年多前我曾經給過他海洛因，沒有拿錢」等語，惟依被告戊○○於偵查中所
    陳「毒犯間本來就有毒品往來，我沒有貨時就會向他（指丙○○）調，後來要還
    ．．．」等語，及被告丙○○、戊○○於本院審理中均一致供稱是丙○○替戊○○打電話向「阿家」購買毒品予戊○○等情觀之，則並無法證明丙○○是在取得
    毒品所有權後，再轉讓給戊○○，依現有證據僅能證明其是代為購買而已。綜上
    所述，應認被告丙○○於八十九年十月間起連續二次受戊○○之託打電話給「阿
    家」購買海洛，僅係幫助戊○○施用海洛，被告戊○○自九十年七月間某日起至
    九十年八月間某日止，連續二次偕同丙○○前往高雄市○○路、民族路交叉路口
    向其友人「阿明」購買海洛因，僅係幫助丙○○施用海洛因，而非以其本身所有
    之海洛因轉讓予對方，堪予認定。
二、核被告丙○○幫助戊○○、被告戊○○幫助丙○○施用第一級毒品海洛因之所為
    ，均係犯刑法第三十條第一項、毒品危害防制條例第十條第一項施用第一級毒品
    罪之幫助犯。公訴人雖認被告二人均係犯同條例第八條第一項之轉讓第一級毒品
    罪，惟按毒品危害防制條例第八條第一項所稱之轉讓毒品罪，以行為人基於「移
    轉物（毒品）之所有權」之意思而無償轉交讓與毒品為其構成要件。若係委託代
    購毒品，毒品之所有權自始即歸屬於委託人，受託代買之人僅係替委託人持有，
    其之將毒品交付與委託人，乃係受託代買之當然結果，其間並無「移轉所有權」
    之意思，自難論以轉讓毒品罪責（參見最高法院八十五台上字第四四七七號、八
    十六年度台上字第一五七號判決意旨），而應論以幫助施用毒品罪。本件被告僅
    係合資，並無將第一級毒品之所有權移轉與所有之意思與行為，自與轉讓行為之
    構成要件不符，惟其提供毒品供對方施用之社會基本事實相同，自應變更起訴法
    條；其等持有海洛因之低度行為，已為其等進而幫助施用之高度行為所吸收，不
    另論其持有第一級毒品罪。又被告二人之前開多次幫助犯行，時間緊接，手段雷
    同，又均係觸犯犯罪構成要件相同之罪名，顯係基於概括犯意反覆實施，各應依
    連續犯之規定以一罪論，並依法加重其刑；又其等僅係幫助犯，並按正犯之刑減
    輕其刑。並依法先加後減之。爰審酌被告幫助他人施用第一級毒品，殘害他人健
    康，對社會治安危害非轉，其等幫助施用次數、方法，犯罪後坦承犯行等一切情
    狀，各量處如主文所示之刑。扣案之戊○○所持有非供本案犯罪所用之海洛因十
    一包（驗後淨重共三．二六公克）、注射針筒四支及丙○○所持有非供本案犯罪
    所用之海洛因一包（驗後淨重一．二七公克），因與本件被告幫助施用第一級毒
    品之犯行無涉，亦無併予宣告沒收餘地，均附此敘明。
三、公訴意旨另以：被告戊○○於九十年九月十六日凌晨三時許，在戊○○住處高雄
    市○○區○○路四三巷三九號，丙○○因患有峰窩性組織炎，導致手部疼痛難耐
    ，向戊○○要求轉讓第一級毒品海洛因止痛，戊○○同意轉讓三小包海洛因給丙○○止痛，為警當場查獲。因認被告戊○○涉犯毒品危害防制條例第八條第一項
    之罪云云。訊之被告戊○○堅決否認已同意轉讓手上三小包海洛因予丙○○，辯
    稱：當時丙○○來找伊時，對伊說他的手痛，向伊要海洛因，說是要止痛，但伊
    看到外面有人，所以才從桌上眼鏡盒內把三包海洛因拿出來，準備要藏起來，伊
    並未交給丙○○，等語。經查：
    （一）同案被告丙○○於警訊時陳稱：「當時我向戊○○說要還他新台幣貳仟元
          毒品海洛因，戊○○就從桌上眼鏡盒中欲拿出毒品時警方就向前盤查查獲
          」、於偵查中供稱：「我不知道九月十六日警訊講什麼，因為我當時峰窩
          性組織炎發作，戊○○沒有賣過毒品給我，我曾經拜託他跟人家拿過一、
          二次買海洛因，九月十六日是我帶警察去抓戊○○，當天我身上帶二千元
          要還給戊○○，但是警察認為我要買毒品，警訊中的原意是說我請戊○○
          幫我買過二、三次毒品」、於本院審理中供稱：當天是因為伊的手腫起來
          ，會痛，才向戊○○要海洛因止痛，伊向他開口，他還沒有答應，警察就
          來了各等語。則依諸同案被告丙○○前開所供，雖承稱九十年九月十六日
          凌晨三時許，其向被告戊○○要海洛因止痛，惟均未言及被告戊○○同意
          轉讓海洛因或交付海洛因予伊。
    （二）證人即查獲警員甲○○雖於偵查中證稱：丙○○敲門後，有人來開門，陳
          吉富就進去，伊有聽到他們在講話，但是沒有他到他們講什麼，伊等在門
          外看見丙○○拿一包白色粉末交給丙○○，伊等就進去了，伊等問他們這
          是要幹什麼，戊○○承認那個是毒品，（檢察官問：過程當中有看到什麼
          人拿錢嗎？）沒有，伊看到在戊○○手上有二千元，伊一進去就看到云云
          ；證人乙○○雖於偵查中證稱：當天伊是去找戊○○聊天，凌晨三點多時
          還沒有睡，丙○○敲門後進來說這二千元還你，丙○○還說你有無東西給
          我止痛，我手很痛，後來戊○○就拿出一包海洛因給丙○○，後來警察就
          衝進來，警察問還有無其他毒品，戊○○就拿出另外十包海洛因，警察問
          這二千元是做什麼的，丙○○說是昨天向戊○○借的云云。然依據證人陳
          宗坤、甲○○所製作之搜索扣押筆錄記載：當場查獲戊○○住處內桌上之
          眼鏡盒內藏有海洛因三小包，另受搜索人（即戊○○）自行於其床頭上取
          出一茶葉罐，內有海洛因八小包；及一盒子內有注射針筒五支，總計查獲
          海洛因十一小包（毛重5．6公克）、注射針筒五支。則上開扣押情形即與
          證人甲○○、乙○○所證稱：戊○○拿出一包海洛因交給丙○○乙節不符
          。再經本院質諸證人甲○○，雖先證稱伊有看到戊○○拿毒品交到丙○○
          手上云云，惟繼稱：伊站在丁○○後面，當發現他們交付毒品時，就上前
          查獲，在被告二人其中一人手上查獲毒品云云，則證人就戊○○是否有交
          付海洛因予丙○○及是否在戊○○或丙○○手中查扣海洛因一情並不確信
          ，其證詞已無可取。另證人乙○○於本院審理中亦證稱：「他（丙○○）
          直接開門進來，說要還戊○○二千元，這時候警察就來了，當時我便走到
          後面，丙○○來的時候，說昨天向他借二千元，要還戊○○二千元，還說
          他的手很痛，要戊○○一包給他」、「（問：戊○○有沒有拿壹包給陳吉
          富？）我不知道，那時我走到後面去了」等語，證人即查獲警員丁○○於
          偵審中到庭作證時，亦皆未證陳被告戊○○有交付海洛因予丙○○行為。
          綜上各情，顯見被告戊○○辯稱並未交付海洛因予丙○○等語，自堪採信
          。
    （三）此外，查無其他積極證據足資證明被告戊○○已同意轉讓海洛因或轉讓海
          洛因予丙○○之犯行，自屬不能證明其有此部分之犯行，惟公訴人認被告
          戊○○此部分與本件上開論罪部分有連續犯之裁判上一罪關係，爰不另為
          無罪之諭知。
據上論斷，應依刑事訴訟法第二百九十九條第一項前段、第三百條，毒品危害防制條
例第十條第一項，刑法第十一條、第五十六條、第三十條第二項，判決如主文。
中      華      民      國      九十一      年      七    月    十七    日
                                  臺灣高雄地方法院刑事一  庭
                                      法  官    郭佳瑛
右正本證明與原本無異。
如不服本判決，應於判決送達後十日內，向本院提出上訴狀。
                                      書記官    王美玲
中    華    民    國      九十一      年      七      月      十八      日
附錄：本案論罪科刑法條全文
毒品危害防制條例第十條第一項
施用第一級毒品者，處六月以上五年以下有期徒刑。
毒品危害防制條例第八條第一項、第四項
轉讓第一級毒品者，處一年以上七年以下有期徒刑，得併科新台幣一百萬
元以下罰金。
前三項之未遂犯罰之。
